臺灣高雄地方法院刑事判決
111年度易字第158號
公  訴  人  臺灣高雄地方檢察署檢察官
被      告  劉晉燁


                    （另案於法務部○○○○○○○○○執行）                      
上列被告因竊盜案件，經檢察官提起公訴（111年度偵字第16530
號），因被告於本院準備程序時就被訴事實為有罪之陳述，經告
知簡式審判程序之旨，並聽取被告與公訴人之意見後，裁定依簡
式審判程序審理，判決如下：
    主  文
丁○○共同犯竊盜罪，處有期徒刑陸月，如易科罰金，以新臺幣壹
仟元折算壹日。未扣案犯罪所得新臺幣玖仟元沒收，於全部或一
部不能沒收或不宜執行沒收時，追徵其價額。又共同犯攜帶兇器
竊盜罪，處有期徒刑捌月。扣案如附表編號3至6之物均沒收；未
扣案犯罪所得新臺幣玖仟貳佰伍拾元沒收，於全部或一部不能沒
收或不宜執行沒收時，追徵其價額。
    事  實
一、丁○○與己○○（仍由警方偵辦中）因缺錢花用，分別為以下犯
    行：
㈠、共同意圖為自己不法之所有，基於竊盜之犯意聯絡，於民國1
    11年5月31日0時6分許，2人共乘車牌號碼不詳之機車至高雄
    市鳳山區華興街、華興街125巷口，見丙○○所有車牌號碼000
    0-00號自用小客車（下稱甲車）停放路旁停車格且車門未上
    鎖，認有機可乘，由己○○在旁把風，丁○○徒手開啟車門後，
    以其在不詳時、地拾得之未扣案報廢車鑰匙1把，徒手發動
    車輛後駕車離去，共同竊取甲車及車內之音響、功率擴大機
    各1組（價值詳後述）得手。
㈡、2人於同日3時許，駕駛甲車並攜帶丁○○所有如附表編號3至6
    客觀上足供兇器使用之工具，行經屏東縣○○鄉○○路000號，
    見乙○○所有車牌號碼000-0000號自用小客車（下稱乙車，公
    訴意旨誤載車牌為000，應予更正）停放該處路旁無人看管
    ，認有機可乘，由己○○持附表編號3之T型球頭六角扳手1支
    撬開車門並發動，丁○○則在旁把風，以此方式共同竊取乙車
    及車內之第三煞車燈、機油、潤滑油、露營帳棚、充氣床墊
    、枕頭、設備、燈泡、排檔套、工具箱、濾清器等物品（價
    值詳後述）後，2人分別駕駛甲、乙車離開現場，至高雄市○○區○○路000○00號路旁，由己○○以不詳方式將甲車上之汽車
    音響及功率擴大機各1組拆卸後取走，甲車則棄置該處。嗣
    丙○○、乙○○報警，經警調閱道路監視畫面追查，始循線查悉
    上情。　　
二、案經丙○○、乙○○分別訴由高雄市政府警察局鳳山分局報告臺
    灣高雄地方檢察署檢察官偵查起訴。
    理  由
壹、程序方面
    本件被告丁○○所犯之罪係死刑、無期徒刑、最輕本刑3年以
    上有期徒刑以外之罪，其於準備程序中就被訴事實為有罪之
    陳述，經法官告知簡式審判程序之旨，並聽取公訴人及被告
    之意見後，本院認宜進行簡式審判程序，依刑事訴訟法第27
    3條之1第1項規定，裁定進行簡式審判程序。又本件之證據
    調查，依刑事訴訟法第273條之2規定，不受同法第159條第1
    項、第161條之2、第161條之3、第163條之1及第164條至第1
    70條規定之限制，均合先敘明。
貳、實體方面
一、認定事實所憑證據及理由
㈠  上揭犯罪事實，業據被告於警詢、偵訊及本院審理時坦承   
   不諱（見偵卷第18至27頁、第195至197頁、本院卷第22至2  
    3頁、第78至79頁），核與證人即告訴人丙○○、乙○○於     
 警詢之證述相符（見偵卷第57至59頁、第67至69頁），並     
 有鳳山分局員警關於如何查獲被告之職務報告、報案紀錄     
 、失車案件基本資料表、道路監視器畫面翻拍照片及扣案     
 物品照片、鳳山分局搜索扣押筆錄、扣押物品目錄表、甲     
 、乙車之贓物認領保管單（見偵卷第15、63、65、73、75     
 頁、第81至85頁、第89至93頁、第97至122頁）在卷可稽，    
  足認被告任意性自白與事實相符。而被告與己○○共同竊      
取乙車時所攜帶之附表編號3至6之工具及己○○實際用以      竊
取該車之編號3工具，均為鐵製且銳利，得用以破壞鎖頭      
，有各該扣案物照片可按（見偵卷第121頁），自足以對人     
 之生命、身體安全構成威脅，客觀上具有危險性，屬刑法     
 第321條第1項第3款之兇器無疑。至被告雖於本院審理時供    
  稱：我和己○○一起去偷車時就有攜帶附表編號3至6之工      
具，還有帶1把我從家裡拿的大剪刀，該剪刀類似廚房剪菜     
 的剪刀，己○○就是用該把剪刀將甲車上之音響等拆下，      
但該把剪刀未扣案，現在也不見了等語（見本院卷第22頁      
），然被告竊取甲車時並未使用任何工具，且竊取甲、乙      
車之時間相隔逾2小時，地點亦相隔甚遠，不能排除被告與     
 己○○係竊得甲車後始另行攜帶扣案工具以竊取乙車之可      
能性。又甲車內遭竊走之音響及擴大機並未查獲，無從辨      
識是否有以利器拆卸之痕跡，況己○○目前亦仍由鳳山分      局
偵查中，尚未移送，同據檢察官陳明在卷（見本院卷第7      9
頁），並有己○○前科紀錄可憑，故卷內尚無其他事證可      認
被告於竊取甲車時已攜帶扣案工具及未扣案剪刀，即應      從
有利被告之認定，認其僅構成竊盜罪。另該剪刀既未扣      案
，同無證據可證明被告竊取乙車時亦有攜帶該剪刀，均      從
被告之利益，不予認定被告有攜帶未扣案剪刀為犯罪工      具
，附予敘明。末置於乙車內一併遭竊取如事實欄所述之      物
品，雖據乙○○於警詢時證稱損失共新臺幣（下同）46,      500
元，然其已將「右前車窗遭砸破」、「後保險桿擦撞痕      跡
」、「駕駛座椅套破損」、「車頂漆剝落損壞」等合計1      2
,500元之損失及遭更換之方向盤、電瓶、引擎室拉桿、動      
力油壺等合計15,500元之損失一併計入，但此部分損失均      
不應認屬被告與己○○產自犯罪之竊盜犯罪所得，自應予      以
扣除，認定其2人竊取乙車內物品之犯罪所得僅18,500元      
。本案事證明確，被告上開各犯行洵堪認定，均應依法論      
科。
二、論罪科刑
㈠、核被告就事實欄一㈠所為，係犯刑法第320條第1項之竊盜  罪
    ；就事實欄一㈡所為，係犯刑法第321條第1項第3款之攜帶兇
    器竊盜罪。被告與己○○就上述犯行有犯意聯絡及行為分擔，
    均應論以共同正犯。被告所為上開犯行，犯意各別、行為互
    殊，應分別處罰。至員警雖於接獲報案並調閱道路監視器後
    ，發現乙車已改懸掛0000-00號車牌，巡邏員警於111年6月3
    日22時33分許發現該車後即尾隨並逮捕當時駕駛該車之被告
    ，有前揭職務報告及警車蒐證畫面可查，可認員警早已掌握
    被告竊取乙車之嫌疑。另員警於調閱道路監視器時，即已發
    現甲、乙2車曾同行於數個路段，乃確信2起竊盜案為相同竊
    嫌所為，亦有鳳山分局員警職務報告在卷（見本院卷第71頁
    ），故被告本案犯行均不合於自首要件，無從依該規定減刑
    。
㈡、爰審酌被告正值壯年，並非無謀生能力，竟不思以正途獲取
    所需，僅因其自承缺乏車輛代步（見本院聲羈卷第20頁、本
    院卷第22至23頁），便任意竊取他人汽車，造成告訴人之損
    失與不便，且甲、乙車輛雖已尋回，但仍有事實欄所載車內
    物品未尋回而分別損失約18,000元及18,500元，亦據告訴人
    2人證述明確，被告顯然欠缺尊重他人財產法益之觀念，犯
    罪之動機、目的與手段俱非可取，所生損害同非極微，且被
    告迄本案判決前，仍未與丙○○達成和解或實際賠償損失，亦
    未獲得丙○○原諒。事實欄所載2次竊盜犯行，被告與己○○均
    有實際至現場從事竊盜犯行，並一同使用所竊車輛，堪認2
    人之參與程度及惡性均相當。被告前因①施用毒品案件，經
    本院106年度簡字第1724號判決處有期徒刑3月確定；②施用
    毒品案件，經本院106年度簡字第2686號判決處有期徒刑5月
    確定，①②各罪復經本院107年度聲字第237號裁定應執行有期
    徒刑7月確定（下稱甲案）。又因③施用毒品案件，經本院10
    7年度簡字第207號判決處有期徒刑5月確定；④施用毒品案件
    ，經本院107年度簡字第2765號判決處有期徒刑6月確定，③④
    各罪復經本院108年度聲字第729號裁定應執行有期徒刑9月
    確定（下稱乙案）。再因⑤施用毒品案件，經本院107年度審
    易字第1884號判決處有期徒刑5月確定，甲乙案及⑤各罪接續
    執行，於108年9月26日縮短刑期假釋出監併付保護管束，於
    109年3月18日因假釋期滿未經撤銷，視為執行完畢外（檢察
    官未就被告構成累犯之事實具體指出證明方法，無從論以累
    犯），尚有違反毒品危害防制條例（不含上述之毒品案件）
    、妨害公務等前科，均有其前科紀錄在卷，足認素行非佳。
    惟念及被告犯後始終坦承犯行，各該車輛均已發還告訴人，
    被告亦與乙○○達成和解，表明願賠償乙○○37,500元，高於其
    應實際分擔之犯罪所得（數額詳後述）甚多，但迄本判決宣
    示前尚未給付，有本院調解筆錄及電話紀錄在卷（見本院卷
    第121至123頁），犯後態度尚可，暨被告為國中肄業，先前
    擔任挖土機司機，月收入約5萬元，尚有4名未成年子女需扶
    養（見本院卷第90頁）等一切情狀，分別量處如主文所示之
    刑，並就得易科罰金之罪，諭知易科罰金折算標準。本案既
    有得易科罰金之罪與不得易科罰金之罪，即需由被告於本判
    決確定後，另行請求檢察官向法院聲請定其應執行之刑，併
    予敘明。
三、沒收
㈠、附表編號3至6之物均為被告所有，編號3之物為事實欄一㈡竊
    取乙車之犯罪工具，其餘工具雖未使用，但既隨身攜帶作為
    竊車工具，仍屬犯罪預備之物，業據其於本院審理時供承明
    確（見偵卷第22、161頁），均應於該次犯行項下，依刑法
    第38條第2項前段沒收之。至被告用以竊取甲車之報廢車鑰
    匙1把，因並未扣案，且下落不明又無特徵可供辨識，更難
    判定其價值，被告現已遭查獲，應無法再以之為犯罪工具，
    諭知沒收對犯罪預防並無實益，執行上亦有困難，爰不予宣
    告沒收或追徵。
㈡、按共同正犯犯罪所得之沒收、追徵，應就各人所分得之數為
    之。所謂各人「所分得」之數，係指各人「對犯罪所得有事
    實上之處分權限」而言。因此，若共同正犯各成員內部間，
    對於犯罪所得分配明確時，應依各人實際所得宣告沒收；若
    共同正犯對於犯罪所得，其個人確無所得或無處分權限，且
    與其他成員亦無事實上之共同處分權限者，自不予諭知沒收
    ；然若共同正犯對於犯罪所得享有共同處分權限時，僅因彼
    此間尚未分配或分配狀況未臻具體、明確，參照民法第271
    條「數人負同一債務，而其給付可分者，除法律另有規定或
    契約另有訂定外，應各平均分擔之」，民事訴訟法第85條第
    1項前段「共同訴訟人，按其人數，平均分擔訴訟費用」等
    規定之法理，應平均分擔（最高法院109年度台上字第3251
    號、108年度台上字第3271號判決意旨參照）。查：
 1、前已認定被告與己○○共同竊取甲、乙車及車內財物，甲、乙
    車雖已返還告訴人而毋庸諭知沒收，但車內財物俱未返還告
    訴人，且各該財物分別價值18,000元及18,500元，已如前述
    。就甲車內之音響及擴大器，被告雖辯稱係遭己○○取走，其
    未獲得任何變賣之錢財（見偵卷第19至20頁、本院卷第23、
    79頁），惟被告既供稱：是己○○找我看能不能拔汽車音響去
    賣，己○○竊取甲車內之音響及擴大器時，我在乙車上幫他把
    風，他竊取音響及擴大器後也放到乙車上，甲車棄置在原地
    等語（見偵卷第19頁、本院卷第23頁），堪認被告對甲車及
    車內之音響及擴大器確有事實上之共同處分權限，被告未能
    供明其與己○○間之犯罪所得實際分配狀況，各人實際分配數
    額既有未明，即應參照上揭意旨平均分擔，且丙○○已表明欲
    請求被告以現金賠償2萬元，有本院電話紀錄可查（見本院
    卷第47頁），足認丙○○欲以金錢賠償取代原物返還，即應尊
    重丙○○為簡化紛爭並兼顧訴訟經濟所為上述考量，參考刑法
    第38條之1第4項立法意旨，認定被告應實際分擔之犯罪所得
    即為9,000元，被告未實際合法發還此部分犯罪所得，即應
    於被告事實欄一㈠之犯行主文項下，依刑法第38條之1第1項
    前段、第3項規定，諭知沒收未扣案犯罪所得9,000元，及於
    全部或一部不能沒收或不宜執行沒收時，追徵其價額。
 2、被告雖同否認有分得乙車內之財物（見本院卷第79頁），惟
    被告既係駕駛乙車之際遭警查獲，顯見被告對乙車及車內財
    物亦有事實上之共同處分權限，被告同未能供明其與己○○間
    之犯罪所得實際分配狀況，各人實際分配數額既有未明，同
    應參照上揭意旨平均分擔。又達成民事賠償和解，惟實際上
    並未將民事賠償和解金額給付被害人，法院對於未給付之和
    解金額等未實際賠償之犯罪所得，自仍應諭知沒收或追徵，
    且於全部或一部不能沒收或不宜執行沒收時，追徵其價額。
    故被告雖與乙○○達成賠償37,500元之條件，以金錢賠償取代
    原物返還，除應尊重乙○○為簡化紛爭並兼顧訴訟經濟所為上
    述考量，參考刑法第38條之1第4項立法意旨，認定被告之犯
    罪所得即為37,500元外，被告承諾賠償之金額雖高於其應實
    際分擔之犯罪所得9,250元，然被告既尚未實際賠償，難認
    已實際合法發還，仍應於被告事實欄一㈡之犯行主文項下，
    依刑法第38條之1第1項前段、第3項規定，諭知沒收未扣案
    犯罪所得9,250元，及於全部或一部不能沒收或不宜執行沒
    收時，追徵其價額。
㈢、附表其餘扣案物，均無證據證明與被告本案犯行有關，即不
    予宣告沒收。
據上論斷，應依刑事訴訟法第273條之1第1項、第299條第1項段
，判決如主文。
本案經檢察官戊○○提起公訴、檢察官甲○到庭執行職務。
中　　華　　民　　國　　111 　年　　7 　　月　　28　　日
                  刑事第三庭    法　官  王聖源
以上正本證明與原本無異。
如不服本判決應於收受送達後20日內向本院提出上訴書狀，並應
敘述具體理由；如未敘述上訴理由者，應於上訴期間屆滿後20日
內向本院補提理由書（均須按他造當事人之人數附繕本）「切勿
逕送上級法院」。
中　　華　　民　　國　　111 　年　　7 　　月　　28　　日
　　　　　　　　　　　　　　　 書記官  陳瓊芳
附錄本案論罪科刑法條：
刑法
第320條第1項：意圖為自己或第三人不法之所有，而竊取他人之
動產者，為竊盜罪，處五年以下有期徒刑、拘役或五十萬元以下
罰金。
第321條第1項第3款：犯前條第一項、第二項之罪而有下列情形
之一者，處六月以上五年以下有期徒刑，得併科五十萬元以下罰
金：三、攜帶兇器而犯之。


附表【扣案物與本案關聯】
編號 扣案物 所有人/持有人 與本案之關聯 1 甲車1輛 丙○○ 本案犯罪所得，已發還所有人。 2 乙車1輛 乙○○ 同上 3 T型球頭六角板手1支 丁○○ 行竊乙車時供犯罪所用或犯罪預備之物。 4 一字型螺絲起子1支 同上 同上 5 十字型螺絲起子1支 同上 同上 6 T型接桿板手1支 同上 同上 7 黑色手套1雙 同上 無證據證明與本案有關。 8 0000-00號車牌2面 同上 非被告所有。 9 玻璃球吸食器1個 同上 無證據證明與本案有關。 10 塑膠管吸食器2個 同上 同上 11 疑似毒品液態罐3瓶 同上 同上